臺灣高等法院高雄分院民事判決　九十三年度家上字第四○號
　　　上　訴　人　　甲○○
　　　訴訟代理人　　薛西全律師
　　　複 代 理人　　丁○○
　　　被 上 訴人　　丙○○
　　　訴訟代理人　　周崇賢律師
　　　複 代 理人　　乙○○
當事人間請求離婚等事件，上訴人對於民國九十三年二月二十七日臺灣高雄地方法院
九十二年度婚字第五六０號第一審判決提起上訴，本院於九十三年十月二十七日言詞
辯論終結，判決如下：
    主    文
原判決關於：(一)命上訴人給付被上訴人非財產上之損害新台幣捌拾萬元之利息，其中
自民國九十二年三月二十二日起至本件離婚判決確定日止之部分。(二)命上訴人給付被
上訴人自民國九十一年三月二十六日起至民國九十二年十二月二十五日止就兩造未成
年之女伍薇儒、伍薇萱扶養費，於超過新台幣壹拾陸萬捌仟零貳拾壹元及其利息部分
。(三)命上訴人給付被上訴人民國九十三年一月份及二月份就兩造未成年之女伍薇儒、
伍薇萱扶養費，於超過新台幣貳萬陸仟陸佰陸拾捌元部分。(四)命上訴人給付被上訴人
自民國九十三年三月一日起至兩造所生未成年之女伍薇儒、伍育萱滿二十歲之日止，
按月於每月十五日前各給付伍薇儒、伍育萱扶養費於超過新台幣陸仟陸佰陸拾柒元部
分。(五)命上訴人給付被上訴人兩造未成年之子伍哲賢扶養費，於「超過自上訴人將伍
哲賢交由被上訴人監護之日起至伍哲賢滿十歲之前一日止，按月於每月十五日前給付
新台幣伍仟佰拾元；及自伍哲賢滿十歲之日起至其滿二十歲之日止按月於每月
十五日前給付新台幣陸仟陸佰陸拾柒元」部分；暨上開部分假執行之宣告，與訴訟費
用（確定部分除外）之裁判均廢棄。
右開廢棄部分，被上訴人在第一審之訴及其假執行之聲請均駁回。
其餘上訴駁回。
第一（確定部分除外）、二審訴訟費用由上訴人負擔五分之三，其餘由被上訴人負擔
。
    事實及理由
一、本件被上訴人起訴主張：兩造於民國七十八年六月十二日結婚，並育有未成年子
    女伍薇儒（七十九年五月六日生）、伍育萱（八十二年一月二十三日生）、伍哲
    賢（八十六年九月二日生）。上訴人婚後不事生產，動輒對伊拳腳相向，屢於夜
    間酒後將伊及伍薇儒、伍育萱叫醒，以三字經辱罵伊及伍薇儒、伍育萱，不准伊
    及伍薇儒、伍育萱睡覺，並在床上小便及吐口水，九十一年三月二十四日深夜，
    上訴人利用伊前往台北之機會，邀其婚前女友張碧雲在伊家同宿，經伊報警抓姦
    ，未料上訴人竟因此心生不滿，於九十一年三月二十六日毆打伊，致伊受有右手
    血腫三Ｘ二公分、右腕血腫四Ｘ三公分、右前臂血腫五Ｘ二公分、左大腿紅腫兩
    處七Ｘ二公分、一Ｘ二公分、左小腿紅腫九Ｘ二公分、右大腿紅腫七Ｘ二公分、
    六Ｘ二公分等傷害，上訴人之傷害刑事部分，業據原審法院刑事庭以九十一年度
    訴字第二六０二號判處有期徒刑四月確定，伊亦聲請暫時保護令及通常保護令，
    並經原審法院分別以九十一年度暫家護字第一一二號裁定及九十一年度家護字第
    三六五號裁定准許在案，上訴人就上開通常保護令不服，提起抗告，業據本院以
    九十二年度家護抗字第一二八號裁定駁回其抗告，並已確定。伊已受上訴人不堪
    同居之虐待，且兩造婚姻已有重大事由難以維持，伊遂於九十一年三月二十六日
    攜伍薇儒、伍育萱返回娘居住迄今，為此本於民法第一千零五十二條第一項第三
    款及同條第二項，請求擇一判決准伊與上訴人離婚；並民法第一千零五十六條規
    定，請求上訴人給付伊非財產上損害（精神慰藉金）新台幣（下同）五百萬元，
    及自起訴狀繕本送達翌日起至清償日止按年利率百分之五計算之利息；依民事訴
    訟法第五百七十二條之一及非訟事件法第七十一條之六，請求將兩造所生未成年
    子女伍薇儒、伍育萱、伍哲賢之權利義務行使或負擔由伊任之，及給付伊自九十
    一年三月二十六日起至九十二年十二月二十五日止關於伍薇儒、伍薇萱之扶養費
    四十六萬六千一百三十八元，並自起訴狀繕本送達翌日起至清償日止按年利率百
    分之五計算之利息；自九十二年十二月一日起至伍薇儒、伍薇萱、伍哲賢成年之
    日止，按月於每月十五日前給付伊伍薇儒扶養費一萬六千六百七十九元，伍育萱
    扶養費一萬六千零四十四元，伍哲賢扶養費一萬四千五百一十五元，如上訴人有
    一期未能如期給付，視為全部已到期，並請准預供擔保宣告假執行等語。〔原審
    判決准被上訴人與上訴人離婚；對於兩造所生未成年子女伍薇儒、伍育萱、伍哲
    賢權利義務之行使或負擔由被上訴人任之；上訴人應依原審判決附表（下稱附表
    ）所示時間及方式與兩造所生未成年子女伍薇儒、伍育萱、伍哲賢會面交往，並
    遵守附表所示規則；上訴人應給付被上訴人一百二十四萬一千元，暨其中八十萬
    元部分（即非財產上損害），自九十二年三月二十二日起；其餘四十四萬一千元
    部分（即自九十一年三月二十六日起至九十二年十二月二十五日止之扶養費），
    自九十二年十二月二十六日起，均至清償日止按週年利率百分之五計算之利息；
    上訴人應給付被上訴人九十三年一月份及二月份已屆履行期之未成年子女伍薇儒
    、伍育萱扶養費合計四萬二千元；上訴人應自九十三年三月一日起至兩造所生未
    成年子女伍薇儒、伍育萱、伍哲賢各滿二十歲之日止，按月於每月十五日前給付
    未成年子女伍薇儒、伍育萱、伍哲賢扶養費每人各一萬四千元、一萬二千元、一
    萬元予被上訴人，如上訴人遲誤一期履行者，其後之期間視為亦已到期；並駁回
    被上訴人其餘之請求。就敗訴部分，未據被上訴人聲明不服，已告確定。至於被
    上訴人請求自九十二年十二月二十六日起至同年月三十一日止之關於伍薇儒、伍
    育萱扶養費部分，原審漏未判決，不在本院審理範圍〕於本院聲明：求為判決：
    （一）上訴駁回。（二）上訴費用由上訴人負擔。
二、上訴人則以：上訴人自七十四年五月一日起，任職於高雄市第五信用合作社總社
    ，迄八十七年三月三十一日高雄市第五信用合作社為板信銀行併購才離職，嗣於
    八十九年十一月前往統一企業公司大社物流中心上夜班，擔任工頭一職，一年後
    再改行經商，投資網路咖啡廳，足見上訴人婚後均有正當工作，並非不事生產之
    徒。上訴人曾應被上訴人之請求而簽發面額分別為一千萬元及三百萬元之本票二
    紙（以下簡稱系爭本票）予被上訴人，未料被上訴人竟持系爭本票查封上訴人之
    財產，上訴人遂於九十一年三月二十六日找被上訴人商談系爭本票之債務，竟遭
    被上訴人辱罵畜牲、垃圾、沒路用等語，上訴人忍無可忍才出手毆打被上訴人，
    被上訴人也僅受有輕微之瘀青、紅腫傷害而已，尚未達不堪同居之虐待程度。又
    上訴人雖曾邀婚前女友張碧雲在家過夜，然與張碧雲之間並無任何通姦情事。兩
    造自結婚以來，期間僅因家庭細故偶有勃谿，及發生一次毆打事件，上訴人並無
    毆打被上訴人之慣行。再者，兩造婚姻之所以破裂，係因被上訴人在外負債數百
    萬元，且拒絕向上訴人說明負債原因，復持向上訴人騙取之系爭本票查封上訴人
    財產所致，被上訴人顯有過失，不得訴請離婚，及請求上訴人賠償精神慰藉金，
    若法院判准兩造離婚，兩造所生未成年子女伍薇儒、伍育萱、伍哲賢權利義務之
    行使或負擔應由上訴人任之等語置辯。上訴聲明：求為判決：（一）原判決不利
    於上訴人部分廢棄。（二）被上訴人在第一審之訴及其假執行之聲請均駁回。（
    三）第一、二審訴訟費用由被上訴人負擔。
三、兩造不爭執事項：（一）兩造於七十八年六月十二日結婚，並育有未成年子女伍
    薇儒（七十九年五月六日生）、伍育萱（八十二年一月二十三日生）、伍哲賢（
    八十六年九月二日生）。（二）伍薇儒、伍育萱自九十一年三月二十六日起迄今
    均係由被上訴人扶養；伍哲賢自九十一年三月二十六日起迄今係由上訴人扶養。
    （三）伍薇儒、伍育萱每月所需扶養費各以一萬元作為計算標準；伍哲賢每月所
　　需扶養費在其十歲以前以八千元作為計算標準，十歲以後以一萬元作為計算標準
　　。（四）九十一年三月二十六日上訴人確有毆打被上訴人成傷。（五）未行使監
　　護權之一方，就伍薇儒、伍育萱、伍哲賢之探視部分，兩造同意按原審判決附表
　　所示之會面交往時間、探視方式及規則為之。
四、兩造爭執事項：（一）被上訴人能否依民法第一千零五十二條第一項第三款及同
    條第二項之規定請求離婚？（二）被上訴人能否依民法第一千零五十六條第一項
    、第二項規定請求上訴人賠償非財產上損害（精神慰藉金）？（三）對於兩造所
    生未成年子女伍薇儒、伍育萱、伍哲賢權利義務之行使或負擔應由被上訴人抑上
    訴人任之？（四）關於兩造所生未成年子女伍薇儒、伍育萱、伍哲賢之扶養費應
    由兩造各負擔多少？茲就此爭執點分述如下：
（一）被上訴人能否依民法第一千零五十二條第一項第三款及同條第二項之規定請求
      離婚？
    １．查，被上訴人主張上訴人婚後動輒對伊拳腳相向，屢於夜間酒後將伊及伍薇
　　　　儒、伍育萱叫醒，以三字經辱罵伊等三人，不准伊等三人睡覺，並在床上小
　　　　便及吐口水，九十一年三月二十四日深夜，上訴人利用伊前往台北之機會，
　　　　邀其婚前女友張碧雲在家同宿，經伊報警抓姦，未料上訴人竟因此心生不滿
　　　　，九十一年三月二十六日毆打伊，致伊受有右手血腫三Ｘ二公分、右腕血腫
　　　　四Ｘ三公分、右前臂血腫五Ｘ二公分、左大腿紅腫兩處七Ｘ二公分、一Ｘ二
　　　　公分、左小腿紅腫九Ｘ二公分、右大腿紅腫七Ｘ二公分、六Ｘ二公分之傷害
　　　　，上訴人之傷害刑事部分，業據原審法院刑事庭以九十一年度訴字第二六０
　　　　二號判處有期徒刑四月確定，伊亦聲請暫時保護令及通常保護令，並經原審
　　　　法院分別以九十一年度暫家護字第一一二號裁定及九十一年度家護字第三六
　　　　五號裁定准許在案，上訴人就上開通常保護令不服，提起抗告，業據本院以
　　　　九十二年度家護抗字第一二八號裁定駁回其抗告，並已確定等情，業據其提
　　　　出刑事判決書、暫時保護令裁定書、通常保護令裁定書及本院民事裁定書在
　　　　卷可證，且上訴人在原審自承於九十一年三月二十六日有毆打被上訴人成傷
　　　　，及曾帶張碧雲、張碧雲之女葉靜樺回家過夜，睡覺的位置安排確有不當等
　　　　語（見原審卷第七二、七三、一九二頁），又證人即兩造之長女伍薇儒於原
　　　　審證稱：其曾經看過上訴人打被上訴人二次，一次是拿棍子打被上訴人的手
　　　　和腳，一次是打被上訴人的臉，上訴人早上睡覺，晚上喝酒，會在床上尿尿
　　　　、吐口水，喝醉酒時會罵三字經等語（見原審卷第一０九頁）；證人即兩造
　　　　之次女伍育萱於原審證稱：上訴人如果晚上很晚才回家，就踹開門，罵三字
　　　　經和一些不好聽的話，伊曾親眼看過上訴人尿尿及吐口水在床上等情（見原
　　　　審卷第一一０頁）；證人即兩造之子伍哲賢於原審證稱：伊曾經看過上訴人
　　　　帶阿姨（上訴人稱係指張碧雲）及其兒子（上訴人稱應係張碧雲之「女」葉
　　　　靜樺）到家裡玩，「上訴人及阿姨睡地上」，伊與阿姨的兒子一起睡床上等
　　　　語（見卷第一八二至一八四頁），另伍薇儒、伍育萱於原審審理九十一年度
　　　　家護字第三六五號通常保護令一案時，亦分別證稱：「我爸爸半夜都會把我
　　　　們叫醒，罵我們三字經，他已經很久沒有上班了，他會在床上尿尿，也會吐
　　　　口水，‧‧‧我爸爸打過我媽媽二次，媽媽都被爸爸用武士刀打的臉跟腳都
　　　　腫起來」、「我也有看過爸爸打媽媽一次，當時我很小，他是用棍子打媽媽
　　　　，爸爸打媽媽的時候，我會害怕，爸爸常常喝酒，喝完酒他會在床上尿尿及
　　　　吐口水，他也會罵我及姐姐三字經」等語，業據原審依職權調閱上開通常保
　　　　護令民事卷查核屬實，復有通常保護令裁定書（見原審卷第三三一至三三七
　　　　頁）及本院民事裁定書（見原審卷第三六七至三六九頁）在卷可證，再者，
　　　　被上訴人係主張上訴人酒後會將伊及伍薇儒、伍育萱叫醒，不准其等睡覺，
　　　　並在床上小便及吐口水，並未主張上訴人對伍哲賢亦有如斯之行為，於睡覺
　　　　中之伍哲賢自無從知悉上訴人有無酒後在床上小便及吐口水之行為，故尚難
　　　　僅憑伍哲賢於原審證稱未曾看過上訴人在床上尿尿，亦無不讓其睡覺等語，
　　　　即認上訴人無上開不當行為，是被上訴人之上開主張，自堪認屬實，上訴人
　　　　辯稱：其僅毆打被上訴人一次，且未曾半夜叫醒被上訴人及伍薇儒、伍育萱
　　　　，不讓其等睡覺，及以三字經辱罵其等，亦未曾在床上小便及吐口水云云，
　　　　不足採信。
    ２．綜上，上訴人婚後曾毆打被上訴人多次；於酒後半夜返家，將被上訴人及未
　　　　成年之女伍薇儒、伍育萱叫醒，不讓其等睡覺，以三字經辱罵其等，並在床
　　　　上小便及吐口水；帶訴外人張碧雲在家同宿等行為，已侵害被上訴人之人身
　　　　安全，復置被上訴人之人格尊嚴於不顧，且違背婚姻忠誠之義務，足堪認被
　　　　上訴人在身體上及精神上已遭到不可忍受之痛苦，客觀上亦已逾越夫妻通常
　　　　可忍受之程度，致不堪繼續同居，已達不堪同居虐待之程度，故被上訴人依
　　　　民法第一千零五十二條第一項第三款請求與上訴人離婚，為有理由。
　　３．被上訴人依民法第一千零五十二條第一項第三款請求與上訴人離婚，既有理
　　　　由而判准兩造離婚，則被上訴人依民法第一千零五十二條第二項請求與上訴
　　　　人離婚部分，即不再論述，併此明。
（二）被上訴人能否依民法第一千零五十六條第一項、第二項規定請求上訴人賠償非
      財產上損害（精神慰藉金）？
    １．按夫妻之一方，因判決離婚而受損害者，得向有過失之他方請求賠償；前項
      　情形，雖非財產上之損害，受害人亦得請求賠償相當之金額，但以受害人無
      　過失者為限，民法第一０五六條第一項、第二項分別定有明文。
    ２．查，上訴人婚後，有毆打被上訴人多次；於酒後半夜返家，將被上訴人及未
　　　　成年之女伍薇儒、伍育萱叫醒，不讓其等睡覺，以三字經辱罵其等，並在床
　　　　上小便及吐口水；帶訴外人張碧雲返家同宿等行為，已如前述，此等不當行
　　　　為，係可歸責於上訴人，被上訴人並無過失可言，依前揭規定，被上訴人自
　　　　得請求上訴人給付精神慰藉金，上訴人辯稱：兩造婚姻之所以破裂，應歸責
　　　　於被上訴人，被上訴人顯有過失，不得請求精神慰藉金云云，不足採信。本
　　　　院審酌被上訴人係高中畢業，曾任汯毅有限公司之負責人，目前獨資經營思
　　　　典企業行，月入約九至十萬元，其名下有投資二筆；上訴人係高中畢業，目
　　　　前除有不動產租金及投資網路咖啡廳之收入外，並與朋友合資籌設公司，月
　　　　入約九至十萬元，其名下有房屋二幢、土地四筆、投資二筆等，有被上訴人
　　　　畢業證書、思典企業行之九十一年度高雄市營業人銷售額與稅額申報書、汯
　　　　毅有限公司八十八、八十九年度營利事業所得稅結算申報書、思典企業行九
　　　　十一年度營利事業所得稅結算申報書、被上訴人之九十一年度綜合所得稅結
　　　　算申報書及財政部高雄市國稅局財產歸屬資料清單等在卷可證（見原審卷第
　　　　二三至二六頁、二七七至二八一頁、二００頁、二二六頁），且兩造婚姻係
　　　　因上訴人上開不當行為，導致破裂，被上訴人精神上自受有極大之痛苦等情
　　　　，認原審判決上訴人應賠償被上訴人精神慰藉金八十萬元，尚稱適當及公允
　　　　，上訴人主張上開八十萬元賠償金額過高云云，無足取。
    ３．又本件離婚精神慰藉金之賠償需俟離婚判決確定後，上訴人始有賠償之義務
　　　　，故關於利息部分，應自本件離婚判決確定日之翌日起算，被上訴人請求自
　　　　起訴狀繕本送達翌日起算，應屬無據。是被上訴人請求被上訴人給付精神慰
　　　　藉金八十萬元，及自本件離婚判決確定日之翌日起至清償日止按年息百分之
　　　　五計算之利息，為有理由，應予准許，逾此部分之請求，即屬無據，應予駁
　　　　回。
（三）對於兩造所生未成年子女伍薇儒、伍育萱、伍哲賢權利義務之行使或負擔應由
      被上訴人抑上訴人任之？
　１．按夫妻離婚者，對於未成年子女權利義務之行使或負擔，依協議由一方或雙方
      共同任之。未為協議或協議不成者，法院得依夫妻一方之請求酌定之。法院為
      前條裁判者，應依子女之最佳利益，審酌一切情狀，參考社工人員之訪視報告
      ，並應注意子女之年齡、性別、人數、健康情形、意願及人格發展之需要、父
      母之年齡、職業、品行、健康情形、經濟能力、生活狀況、保護教養子女之意
      願及態度、父母子女間或未成年子女與其他共同生活之人間之感情狀況等事項
      ，民法第一千零五十五條第一項、第一千零五十五條之一分別定有明文。本件
      兩造已經准予判決離婚，惟對於未成年子女伍薇儒（七十九年五月六日生）、
      伍育萱（八十二年一月二十三日生）、伍哲賢（八十六年九月二日生）之監護
      權即權利義務之行使或負擔，因兩造無法協議由一方或雙方共同任之，故被上
      訴人依上開規定請求判決未成年子女監護權之誰屬，即非無據。又所謂監護，
      除生活扶養外，尚包括子女之家庭教育、身心健全發展與培養倫理道德等習性
      在內，是法院除考量兩造之職業、經濟狀況外，仍應就監護能力、子女之人格
      發展需要通盤予以考量。經查：(1)被上訴人現獨資經營思典企業行，月入約九
      至十萬元，其名下有投資二筆；上訴人除有不動產租金及投資網路咖啡廳之收
      入外，並與朋友合資籌設公司，月入約九至十萬元，其名下有房屋二幢、土地
      四筆、投資二筆等情，已如前述，足認二人在經濟上均有能力扶養渠等之未成
      年子女。(2)按家庭暴力防治法第三十五條規定：「法院依法為未成年子女酌定
      或改定權利義務之行使或負擔之人時，對已發生家庭暴力者，推定由加害人行
      使或負擔權利義務不利於該子女。」被上訴人曾於九十一年間以上訴人有家庭
      暴力行徑，而向原審法院聲請核發通常保護令，並經原審法院以九十一年家護
      字第三六五號裁定裁定准許，復經本院以九十二年度家護抗字第一二八號裁定
      駁回上訴人之抗告確定在案，有民事裁定書二份在卷可稽，是依家庭暴力防治
      法第三十五條規定，推定由上訴人行使或負擔兩造未成年子女之權利義務對於
      子女不利。(3)原審法院依職權函請高雄市政府社會局進行訪視調查結果，其評
      估建議認：就監護動機與監護意願而言，兩造均有強烈照顧孩子的意願。
      就被監護意願而言，被監護人伍薇儒、伍育萱均明確表示希望將監護權歸於被
      上訴人，被監護人伍哲賢則無明確表示意願及選擇。就生活經濟狀況而言，
      兩造均有固定收入，足以提供三位未成年子女穩定的生活照顧環境。就情感
      依附及親職能力而言，被監護人伍薇儒、伍育萱與被上訴人及被上訴人娘家家
      人情感互動佳，兩名被監護人均表明與被上訴人同住之意願，有高雄市政府社
      會局九十二年五月二十六日高市社局工字第０九二００一四二九九號函所附之
      高雄市政府社會局少年監護案件訪視調查報告一份在卷足憑（見原審卷第一六
      二頁至一六五頁），是依上開訪視調查報告結果觀之，由被上訴人監護伍薇儒
      、伍育萱、伍哲賢，並無不利之處。(4)兩造之女伍薇儒、伍育萱於原審法院作
      證，及高雄市政府社會局之社工人員為訪視時均表示如兩造離婚，希望與被上
      訴人同住，由被上訴人監護等語，因由被上訴人監護，對伍薇儒、伍育萱並無
      不利之處，本院原則上應尊重其等之意願。(5)兩造之子伍哲賢於原審法院作證
      時雖表明希望與上訴人同住之意願，惟又證稱其經常打電玩，上訴人都不會阻
      止，有時候打到凌晨三點才睡覺，如起不來，就沒有去上學，現在未與被上訴
      人同住，且被上訴人現在沒有棍子，伊敢打被上訴人等語（見原審卷第一八三
      、一八四頁），足見上訴人放任伍哲賢打電玩到凌晨三點，未加以禁止，致影
      響其正常上學，且未能適度教導，致伍哲賢於法庭上竟有敢毆打其母即被上訴
      人之言語出現，是對於伍哲賢權利義務之行使或負擔自不宜由被上訴人任之。
      (6)依財團法人長庚紀念醫院高雄分院精神科函覆原審法院稱：被上訴人僅曾於
      八十八年四月二十二日至四月二十九日間前往該院精神科就診，就其病歷以觀
      ，不會影響其日常生活事務處理能力等語，有卷附財團法人長庚紀念醫院高雄
      分院九十二年九月三日（九二）長庚院高字第三０八八號函可憑（見原審卷第
      二四二至二四五頁），是上訴人主張被上訴人因罹有精神躁鬱症，不適宜教養
      子女云云，不足採信。綜上，本院審酌兩造經濟狀況、照顧能力、個人行為及
      未成年子女未來發展之需要，並參酌上開訪視報告，考量未成年子女之最佳利
      益，認為兩造未成年子女伍薇儒、伍育萱、伍哲賢權利義務之行使或負擔由被
      上訴人任之較適當，亦較符合該三名未成年子女之最佳利益。
　２．關於上訴人探視伍薇儒、伍育萱、伍哲賢部分，兩造均同意按原審判決附表所
　　　示之會面交往時間、探視方式及規則為之，本院認無不當，應予尊重，應維持
　　　原審關於此部分之判決。
（四）關於兩造所生未成年子女伍薇儒、伍育萱、伍哲賢之扶養費應由兩造各負擔多
      少？
  １．本院審酌被上訴人目前獨資經營思典企業行，月入約九至十萬元，其名下有投
　　　資二筆；上訴人係高中畢業，目前除有不動產租金及投資網路咖啡廳之收入外
　　　，並與朋友合資籌設公司，月入約九至十萬元，其名下有房屋二幢、土地四筆
　　　、投資二筆，已如前述，足見上訴人之經濟狀況、資力均較被上訴人為佳，又
　　　照顧未成年子女之人所付出之心力、勞力較多，故應由未照顧者負擔較多之扶
　　　養費，較符合公平原則，因此，本院認為關於兩造負擔未成年子女伍薇儒、伍
　　　薇萱、伍哲賢之扶養費，應以照顧者負擔三分之一、未照顧者負擔三分之二之
　　　比例作為計算標準。準此，自九十一年三月二十六日被上訴人離家後，伍薇儒
　　　、伍薇萱均由被上訴人照顧，伍哲賢則由上訴人照顧，故關於伍薇儒、伍薇萱
　　　之扶養費，應由上訴人負擔三分之二，被上訴人負擔三分之一，關於伍哲賢之
　　　扶養費，在上訴人將伍哲賢交由被上訴人監護之前，由上訴人負擔三分之一，
　　　被上訴人負擔三分之二，交由被上訴人監護之後，則由上訴人負擔三分之二，
　　　被上訴人負擔三分之一。
  ２．就伍薇儒、伍薇萱自九十一年三月二十六日起至九十二年十二月二十五日止（
      共二十一個月）之扶養費部分：
　　　因兩造同意就伍薇儒、伍薇萱每月所需扶養費各以一萬元作為計算標準，則被
　　　上訴人九十一年三月二十六日起至九十二年十二月二十五日止，共二十一個月
      ，獨自扶養伍薇儒、伍薇萱，自得本於不當得利請求上訴人每月各給付伍薇儒
      、伍薇萱扶養費六千六百六十七元〔10000x2/3=6667，小數點以下四捨五入〕
      ，二十一個月共二十八萬零一十四元〔6667x21x2=280014〕。又上訴人請求以
      其自九十一年三月二十六日起至九十二年十二月二十五日止，單獨照顧伍哲賢
      之扶養費扺銷，因兩造同意就伍哲賢每月所需扶養費在其十歲以前以八千元作
      為計算標準，則上訴人得本於不當得利請求被上訴人按月各給付伍哲賢扶養費
      為五千三百三十三元〔8000x2/3=5333，小數點以下四捨五入〕，二十一個月
      共十一萬一千九百九十三元〔5333x21=111993〕，扺銷後，被上訴人僅能請求
      十六萬八千零二十一元〔000000-000000=168021〕。又被上訴人於原審係以九
      十二年十一月三日之準備書(四)狀請求，該書狀已於九十二年十一月三日寄送上
      訴人，故被上訴人本於不當得利請求上訴人給付自九十一年三月二十六日起至
      九十二年十二月二十五日止之伍薇儒、伍薇萱扶養費，於十六萬八千零二十一
      元及自九十二年十二月二十六日起至清償日止按年息百之五計算之利息範圍內
      ，為有理由，逾此部分之請求，即屬無據，應予駁回。
  ３．就九十三年一月及二月份之伍薇儒、伍薇萱扶養費部分：
      被上訴人得請求上訴人按月各給付伍薇儒、伍薇萱扶養費六千六百六十七元，
      已如前述，故其本於不當得利請求上訴人給付九十三年一月及二月份之伍薇儒
      、伍薇萱扶養費，於二萬六千六百六十八元〔6667x2x2=26668〕範圍內，為有
      理由，逾此部分之請求，即屬無據，應予駁回。
  ４．自九十三年三月一日起至伍薇儒、伍薇萱滿二十歲之日止之扶養費部分：
      被上訴人得請求上訴人按月各給付伍薇儒、伍薇萱扶養費六千六百六十七元，
      已如前述，故其請求上訴人給付自九十三年三月一日起至伍薇儒、伍薇萱滿二
      十歲之日止，按月於每月十五日前各給付伍薇儒、伍薇萱扶養費六千六百六十
      七元範圍內，為有理由，逾此部分之請求，即屬無據，應予駁回。
  ５．伍哲賢之扶養費部分：
      (1)伍哲賢迄今仍由上訴人扶養中，本院雖判決關於伍哲賢權利義務之行使或負
        擔由被上訴人任之，然尚未確定，且上訴人迄今尚未將伍哲賢交由被上訴人
        扶養，被上訴人自不得請求未扶養伍哲賢期間之扶養費，故被上訴人請求上
        訴人給付伍哲賢之扶養費，應自上訴人將伍哲賢交由被上訴人監護日起算，
        被上訴人主張自九十二年十二月一日起算，即屬無據。
      兩造同意就伍哲賢每月所需扶養費在其十歲以前以八千元作為計算標準，十
        歲以後以一萬元作為計算標準。準此，被上訴人請求自上訴人將伍哲賢交由
        被上訴人監護之日起至伍哲賢滿十歲之前一日止，按月於每月十五日前給付
        伍哲賢扶養費五千三百三十三元〔8000x2/3=5333，小數點以下四捨五入〕
        ；自伍哲賢滿十歲之日起至滿二十歲止按月於每月十五日前給付伍哲賢扶養
        費六千六百六十七元〔10000x2/3=6667，小數點以下四捨五入〕，為有理由
        ，應予准許，被上訴人逾上開部分之請求，即屬無據，應予駁回。
  ６．又法院依民法第一千零五十五條之規定為酌定時，得命給付扶養費。前項扶養
　　  費之給付，法院得依聲請或依職權命為一次給付或分期給付。分期給付如遲誤
      一期履行者，其後之期間視為亦已到期。非訟事件法七十一條之六定有明文。
      被上訴人於離婚訴訟附帶請求上訴人給付扶養費，亦應有上開規定之適用，因
      此，被上訴人請求上訴人自九十三年三月一日起分期給付之扶養費，如上訴人
      遲誤一期履行者，其後之期間視為亦已到期，亦有理由，應予准許。
五、綜上所述，被上訴人依民法第一千零五十二條第一項第三款請求與上訴人離婚；
    依民法第一千零五十六條第一項、第二項規定請求上訴人賠償精神慰藉金八十萬
    元，及自本件離婚判決確定日之翌日起至清償日止按年息百分之五計算之利息；
    兩造所生未成年子女伍薇儒、伍育萱、伍哲賢權利義務之行使或負擔由被上訴人
    任之；上訴人探視伍薇儒、伍育萱、伍哲賢應以原審判決附表所示之會面交往時
    間、探視方式及規則為之；被上訴人請求上訴人給付自九十一年三月二十六日起
    至九十二年十二月二十五日止之伍薇儒、伍薇萱扶養費十六萬八千零二十一元，
    及自九十二年十二月二十六日起至清償日止按年息百之五計算之利息；被上訴人
    請求上訴人給付九十三年一月及二月份之伍薇儒、伍薇萱扶養費二萬六千六百六
    十八元；被上訴人請求上訴人給付自九十三年三月一日起至伍薇儒、伍薇萱滿二
    十歲之日止，於每月十五日前各給付伍薇儒、伍薇萱扶養費六千六百六十七元；
    被上訴人請求自上訴人將伍哲賢交由被上訴人監護之日起至伍哲賢滿十歲之前一
    日止，按月於每月十五日前給付伍哲賢扶養費五千三百三十三元，自伍哲賢滿十
    歲之日起至滿二十歲之日止按月於每月十五日前給付伍哲賢扶養費六千六百六十
    七元，如遲誤一期履行者，其後之期間視為亦已到期，均為有理由，應予准許。
    逾此所為之請求，為無理由，應予駁回。原審就超過上開應准許部分，為上訴人
    敗訴之判決，並為假執行之宣告，自有未洽。上訴意旨就此部分指摘原判決不當
    ，求予廢棄改判，為有理由。至於上開應准許部分，原審為被上訴人勝訴判決，
    並為假執行之宣告，核無違誤，上訴意旨，就此部分，仍執陳詞，指摘原判決不
    當，求予廢棄，為無理由，應駁回其上訴。
六、據上論結，本件上訴為一部有理由，一部無理由，依民事訴訟法第四百五十條、
    第四百四十九條第一項、第七十九條，判決如主文。
中　　　華　　　民　　　國　　九十三　　年　　　十一　　月　　 五 　　日
                                                民事第三庭
~B1審判長法　官　張國彬
~B2      法　官　徐文祥
~B3      法　官　鄭月霞
正本係照原本作成。
如對本判決上訴，須於判決送達後二十日內向本院提出上訴狀，其未表明上訴理由者
，應於上訴後二十日內向本院提出上訴理由書（均須按他造當事人之人數附繕本）。
上訴時應提出委任律師或具有律師資格之人之委任狀，並依附註條文規定辦理。
中　　　華　　　民　　　國　　九十三　　年　　　十一　　月　　 五 　　日
~B法院書記官　魏文常
附註：
民事訴訟法第四百六十六條之一：對於第二審判決上訴，上訴人應委任律師為訴訟代
理人，但上訴人或其法定代理人具有律師資格者，不在此限。
上訴人之配偶、三親等內之血親、二親等內之姻親，或上訴人為法人、中央或地方機
關時，其所屬專任人員具有律師資格並經法院認適當者，亦得為第三審訴訟代理人。
第一項但書及第二項情形，應於提起上訴或委任時釋明之。
